【裁判字號】    98,訴,143
【裁判日期】    980818
【裁判案由】    毒品危害防制條例
【裁判全文】
臺灣苗栗地方法院刑事判決               98年度訴字第143號
公  訴  人  臺灣苗栗地方法院檢察署檢察官
被      告  丁○○
選任辯護人  徐正安律師
上列被告因違反毒品危害防制條例案件，經檢察官提起公訴（97
年度偵字第3803、5695號），本院判決如下：
    主    文
丁○○：
  (一)販賣第三級毒品，處有期徒刑伍年貳月，扣案之愷他命捌包
    （驗餘淨重合計伍點貳陸肆壹公克）沒收；販賣所得新臺幣
    貳仟伍佰元沒收，如全部或一部不能沒收時，以其財產抵償
    之。
  (二)販賣第三級毒品，處有期徒刑伍年貳月，扣案之愷他命捌包
    （驗餘淨重合計伍點貳陸肆壹公克）沒收；販賣所得新臺幣
    貳仟伍佰元沒收，如全部或一部不能沒收時，以其財產抵償
    之。
  (三)販賣第三級毒品，處有期徒刑伍年貳月，扣案之愷他命捌包
    （驗餘淨重合計伍點貳陸肆壹公克）沒收；販賣所得新臺幣
    貳仟伍佰元沒收，如全部或一部不能沒收時，以其財產抵償
    之。
  (四)共同販賣第三級毒品，處有期徒刑伍年貳月，扣案之愷他命
    捌包（驗餘淨重合計伍點貳陸肆壹公克）沒收；未扣案之門
    號0000000000號行動電話壹支（含SIM 卡壹枚）沒收，如全
    部或一部不能沒收時，追徵其價額或以其財產抵償之；販賣
    所得新臺幣伍佰元沒收，如全部或一部不能沒收時，以其財
    產抵償之。
  (五)販賣第三級毒品，處有期徒刑伍年貳月，扣案之愷他命捌包
    （驗餘淨重合計伍點貳陸肆壹公克）沒收。
應執行有期徒刑拾壹年陸月，扣案之愷他命捌包（驗餘淨重合計
伍點貳陸肆壹公克）沒收；未扣案之門號0000000000號行動電話
壹支（含SIM 卡壹枚）沒收，如全部或一部不能沒收時，追徵其
價額或以其財產抵償之；販賣所得新臺幣捌仟元沒收，如全部或
一部不能沒收時，以其財產抵償之。
其餘被訴部分（如起訴書犯罪事實欄一、(二)所示）無罪。
    犯罪事實
一、丁○○綽號「小黑」，有施用第三級毒品愷他命（Ketamine
    ）之習慣，於就讀苗栗縣後龍鎮「仁德醫護管理專科學校」
    （下稱仁德醫專）期間，租住在苗栗縣後龍鎮溪洲里石螺仔
    23之3 號（「書香園」出租公寓）A115號房，竟意圖營利，
    先後為下列販賣愷他命之犯行：
    (一)於97年4 月至5 月上旬間，每1 至2 週1 次，共計3 次，
      在上址租屋處，各以新臺幣（下同）2,500 元之代價，販
      賣重量約5 克之愷他命予該校學生丙○○。
    (二)97年6 月24日2 時54分許，該校學生甲○○以門號000000
      0000號行動電話，撥打丁○○持用之門號0000000000號行
      動電話，表示欲向丁○○購買愷他命，雙方約定由甲○○
      之友人戊○○（綽號「阿彤」）與丁○○指派之人在上址
      附近之7-11便利商店進行交易。不久，丁○○即指示與其
      具有犯意聯絡之不詳姓名年籍男子，攜帶愷他命1 包（重
      量不詳）前往該便利商店，交予在該處等候之戊○○，並
      向戊○○收取500 元之代價，而完成交易。
    (三)於97年8 月8 日11時許，在上址租屋處，以600 元之代價
      ，販賣愷他命1 包（驗前淨重0.8425公克，驗餘淨重0.84
      13公克）予其友人乙○○，惟因乙○○隨身攜帶之現金不
      足，丁○○同意賒欠，尚未取得價金。嗣於同日11時15分
      許，乙○○持該包甫購得之愷他命步出上址時，為持本院
      法官所核發搜索票之員警當場查獲，扣得該包愷他命，隨
      後警方進入上址搜索，再扣得丁○○所有、供販賣用之愷
      他命7 包（驗前淨重合計4.4395公克，驗餘淨重合計4.42
      28公克）及與本案犯罪無關之現金96,200元，始循線查獲
      上情。
二、案經新竹市警察局移送臺灣苗栗地方法院檢察署檢察官偵查
    起訴。
    理    由
一、證據能力之認定：
  (一)丙○○、甲○○、戊○○、乙○○、黃羚鈞、陳靈偉於警詢
    時所為供述（97年度偵字第5695號卷【下稱5695偵查卷】第
    9 至11、16至19、25至27頁；97年度偵字第3803號卷【下稱
    3803偵查卷】第7 至8 頁；97年度警聲搜字第552 號卷第7
    至9 、11至12頁），均屬被告丁○○以外之人於審判外之言
    詞陳述，經辯護人爭執其證據能力（審理卷第27頁），且查
    無其他法律規定例外得為證據之情形，依刑事訴訟法第159
    條第1 項，不得作為證據。
  (二)台灣尖端先進生技醫藥股份有限公司97年8 月22日編號AC40
    767 、AC40768 號濫用藥物檢驗報告、行政院衛生署草屯療
    養院97年8 月19日草療鑑字第0970007246號鑑定書（5695號
    偵查卷第36至41頁），均屬刑事訴訟法第206 條之鑑定報告
    ，依同法第159 條第1 項之除外規定（參照該條立法理由）
    ，得為證據。
  (三)卷內其餘被告以外之人於審判外之言詞或書面陳述，未據檢
    察官、被告或辯護人於言詞辯論終結前聲明異議，依刑事訴
    訟法第159 條之5 第2 項規定，應視為已經當事人同意作為
    證據，並經本院審酌作成時之情況，認為適當，依前揭法條
    第1 項規定，均得為證據。
  (四)扣案之愷他命8 包，係以物件之存在及其呈現之狀態為證據
    資料，性質上屬物證而非供述證據，既無證據證明係實施刑
    事訴訟程序之公務員因違背法定程序而取得，且與本案待證
    事實具有自然之關聯性，亦得為證據。
二、有罪部分：
  (一)犯罪事實之認定：
    訊據被告坦承其綽號為「小黑」，持用門號0000000000號行
    動電話，於就讀仁德醫專期間，租住在苗栗縣後龍鎮溪洲里
    石螺仔23之3 號（「書香園」出租公寓）A115號房，認識丙○○、甲○○、戊○○、乙○○，曾於97年6 月24日2 時54
    分許接獲甲○○來電，雙方通話內容如警方通訊監察譯文所
    載，另於97年8 月8 日11時許，在上址租屋處，交付愷他命
    1 包予乙○○等情。惟矢口否認有何販賣第三級毒品犯行，
    辯稱：不曾販賣愷他命予丙○○，丙○○應是向與其感情較
    好、綽號同為「小黑」之另1 名女子購買；與甲○○通話後
    ，並未親自或託人前往7-11便利商店、交付愷他命予戊○○
    ；交付愷他命予乙○○是無償轉讓，非基於販賣營利之意圖
    云云。經查：
    1.如犯罪事實欄一、(一)所示被告3 次販賣愷他命予丙○○之
      事實，業據證人丙○○於偵查中及本院審理時指證歷歷（
      3803偵查卷第33至34頁；審理卷第54至66頁）。按丙○○
      與被告為同校同學，2 人互動並非頻繁，亦無任何仇恨糾
      紛，丙○○應無誣攀被告之動機，而其於97年間購入第三
      級毒品，不論單純持有或供己施用，皆不構成犯罪，無從
      適用毒品危害防制條例第17條「供出毒品來源，因而破獲
      者，得減輕其刑」之規定，是亦無為邀減刑之寬典，即隨
      意指證他人販毒之必要，況丙○○於偵查、審理中以證人
      身分供述前，曾分別經檢察官、法官清楚告知具結之義務
      及偽證之處罰，綜核上情，其殊無理由冒著觸犯偽證罪之
      風險，一再杜撰相關情節以構陷被告。其次，丙○○先後
      所為指證之內容（包括時間、地點、數量、金額等）大抵
      相符，無明顯瑕疵可指，亦足認確係陳述親身經歷之見聞
      。再者，針對被告所辯：丙○○係向綽號同為「小黑」之
      另1 名女子購買愷他命乙節，本院質之丙○○，其已明確
      證稱：確定是向被告購買，不是向綽號「小黑」之女子購
      買，男女不會搞錯、混淆（審理卷第66頁），自無指認錯
      誤之可能性；況丙○○不能因供出毒品來源而獲有利益，
      已如前述，假使其毒品來源確為綽號「小黑」之女子，且
      因與該名女子感情較佳，欲予迴護、掩飾，就此事實大可
      不為供述，又何須虛偽指控被告，而為損人不利己之舉？
      則被告前開辯解，顯非可採。辯護人固又以：丙○○稱第
      一次向被告購買愷他命是由他人帶同，與甲○○一同前往
      ，甲○○已否認其事；被告住處查獲之愷他命，每包重量
      介於0.38克至0.84克，與丙○○所述每次購買1 袋5 克差
      距甚大；根據卷內通訊監察譯文，甲○○曾向洪志彬表示
      丙○○之毒品來源為後龍媽祖廟附近之人，電話00000000
      00，顯非被告等情，質疑丙○○之證詞，惟查：丙○○與
      甲○○之關係不過點頭之交，並非熟識（審理卷第61、68
      頁），據丙○○所述情節，其第一次向被告購買愷他命時
      ，甲○○僅是剛好在場，彼此間並無互動（審理卷第59頁
      ），準此，極有可能是甲○○當時便未注意到丙○○在場
      ，或因不以為意、隨後即予遺忘，故對曾與丙○○同在被
      告租屋處之事毫無印象，自難徒憑甲○○否認其事之證詞
      ，否定丙○○證詞之可信度；而丙○○於偵查中即明確證
      稱：5 克之愷他命是分成4 、5 包（3803偵查卷第33頁）
      ，其於審理中證稱「用塑膠袋包裝」、「1 袋5 克」等語
      （審理卷第63至64頁），或係距離案發時間較遠，記憶已
      經模糊致供述有誤，或係意謂以1 個「塑膠袋」盛裝4、5
      個「夾鏈袋」，僅漏未為進一步說明，均可為合理之解釋
      ，其向被告購得愷他命之包裝方式，顯應以偵查中之證述
      為準，則其購得每包愷他命之重量，仍與在被告住處為警
      查獲之愷他命重量（毛重）相去不遠；又甲○○係於97年
      6 月8 日在電話中向洪志彬提及丙○○之毒品來源，與丙○○所指證最後一次向被告購買愷他命之時（97年5 月上
      旬）相距已有1 月，即使當時丙○○確係向「住在媽祖廟
      附近、電話0000000000」之人購買愷他命，亦不足以推論
      丙○○未曾於97年4 、5 月間向被告購買愷他命之事實，
      綜上所述，辯護人之質疑均非有據。從而，丙○○所為證
      述堪予採信，被告3 次販賣愷他命予丙○○之事實，應可
      認定。
    2.如犯罪事實欄一、(二)所示被告販賣愷他命予甲○○，並由
      戊○○代甲○○出面交易之事實，已據證人甲○○、戊○○於偵查及審理中證述無訛（3803偵查卷第30至33頁；審
      理卷第67至96頁）。按甲○○、戊○○與被告均為同校同
      學，甲○○與被告向無任何仇恨糾紛，戊○○雖曾與被告
      為細故發生爭吵（審理卷第83、90至91頁），然事隔已久
      ，彼此間應不復存有不滿之情緒，在其等施用第三級毒品
      尚不構成犯罪，「供出毒品來源」並無利益之情況下，於
      偵查、審理中具結作證，衡情亦均不至於甘冒偽證之風險
      ，故意虛構或歪曲相關事實，圖陷被告於販毒之重罪。而
      甲○○、戊○○2 人先後證述之情節，互核大抵相符，儘
      管戊○○於偵查中未提及係與另1 名不詳姓名年籍男子完
      成交易，並稱是在被告「宿舍」拿的（3803偵查卷第32頁
      ），與審判中所述略有出入，查前者係因戊○○主觀上始
      終確信該名男子即代表被告之人（審理卷第91至93頁），
      以為無須特別說明，後者係因被告租屋處與7-11便利商店
      距離甚近，在目視可及之範圍內，戊○○認為在該便利商
      店交易，與前往被告租屋處購買幾無不同之故（3803偵查
      卷第32頁；審理卷第94頁），此等供述歧異之處，並不足
      以動搖2 人所一致證述相關事實之可信度。又甲○○、戊○○所述由戊○○代甲○○出面，與被告指派之人在7-11
      便利商店交易之情節，確與新竹市警察局對甲○○持用門
      號0000000000號行動電話執行通訊監察後所製作之通訊監
      察譯文1 份（5695偵查卷第43頁），其上所載甲○○與戊○○、甲○○與被告通話之內容吻合，益徵甲○○、戊○○證述之真實性。被告及辯護人雖主張：因夜深，被告未
      親自或託人前往便利商店交易，交付愷他命予戊○○之男
      子與被告無關云云，惟依前揭通訊監察譯文之記載，甲○○問被告「你那邊還有嗎？」，即探詢有無愷他命存貨時
      ，被告已明確答稱「有啊」，嗣甲○○表示「阿銅（應為
      「阿彤」，指戊○○）人現在在仁德7-11那邊等你」，被
      告又立即回應「我叫人過去」、「好好，我知道啊」等語
      ，觀諸上情，當時被告確有可供販賣之愷他命，買主早已
      託人在不遠處等候，被告復滿口答應將派人前往交易，此
      筆交易之條件俱已成熟，箭在弦上，豈有可能僅因「夜深
      」即不了了之？被告又焉有可能罔顧交易誠信至此？況戊○○在7-11便利商店等候時，該名男子一出現，便趨前直
      接問戊○○「有沒有要東西？」，隨後交付1 包愷他命予
      戊○○，並向戊○○收取代價，此據戊○○於本院審理時
      證述甚詳（審理卷第85至86、92頁），衡諸常情，持有毒
      品之人縱有意販賣，亦不可能公然在街頭向不特定陌生人
      兜售，該名男子膽敢如此，自係有特定任務在身，早已知
      悉戊○○之特徵、所在位置及戊○○意欲交易愷他命等事
      實，但其與戊○○素不相識，故唯一合理之解釋即為：該
      名男子係受認識戊○○之被告委託，攜帶被告所有之愷他
      命1 包前往戊○○所在地點，代被告完成該筆交易，而與
      被告有販賣愷他命之犯意聯絡。從而，被告及辯護人辯稱
      未與甲○○、戊○○交易乙節，均不足採。另被告辯稱當
      晚有聯絡綽號「阿敏」之友人，問「阿敏」有無愷他命，
      不知是否「阿敏」過去交易云云（審理卷第127 頁），因
      被告不能提出「阿敏」之真實姓名、電話號碼，客觀上即
      無從查證，且被告自陳每次向「阿敏」拿毒品之地點都在
      苗栗市南苗土地公廟附近，可見縱有「阿敏」其人，平日
      活動範圍應在苗栗市一帶，殊難想像願於凌晨3 時許，為
      區區500 元之所得，趕赴後龍鎮販賣1 包愷他命，況當時
      被告本有可供販賣之愷他命，已如前述，其又何須另向遠
      在苗栗市之「阿敏」友人探詢有無愷他命？被告此部分辯
      解，無非臨訟杜撰之詞，顯不可信。綜上所述，甲○○、
      戊○○所為證述堪予採信，被告販賣愷他命予甲○○，並
      由戊○○代甲○○出面交易之事實，亦可認定。
    3.被告販賣愷他命予乙○○之事實，業據證人乙○○於偵查
      中結證明確（3803偵查卷第15至17頁）；並有新竹市警察
      局搜索扣押筆錄、扣押物品目錄表各1 件在卷（3803偵查
      卷第11至13頁）及乙○○甫自被告處取得之愷他命1 包（
      驗前淨重0.8425公克）扣案可資佐證；該包扣案之愷他命
      經行政院衛生署草屯療養院以化學呈色法、氣相層析質譜
      法鑑定結果，檢出愷他命成分，則有該院出具之鑑定書為
      憑（5695偵查卷第36至37頁）。按乙○○與被告係因共同
      出遊、友人介紹而認識，2 人曾多次一起唱歌、吃飯、聊
      天，感情融洽（3803偵查卷第16頁；審理卷第97、105 、
      107 、126 頁），衡情乙○○亦無陷害被告之動機，況其
      施用第三級毒品尚不構成犯罪，「供出毒品來源」並無利
      益，於偵查中具結作證，自無理由冒著觸犯偽證罪之風險
      ，又不顧朋友道義，而誣指被告販毒，其所為不利於被告
      之證詞，自然具有極高之可信度。儘管被告、辯護人均稱
      ：當日乙○○至被告租屋處，是要與被告一同吸食愷他命
      ，被告因愛睏不想吸食，為打發乙○○，才拿1 包愷他命
      給乙○○回家吸食，並無販賣之意云云；乙○○於審理中
      到庭作證時，更翻異前供，與被告之辯詞吻合，並稱先前
      被警察刑求、被嚇到，且頭暈暈的，隨便回答等語（審理
      卷第101 、104 、106 頁）。然查，乙○○所謂「刑求」
      ，係指「警察說假如我不講老實話，他就要直接把我移送
      法辦」（審理卷第101 至102 頁），實際上不過是員警懷
      疑乙○○可能涉嫌與被告共同販賣愷他命，提醒乙○○應
      據實陳述，如所述情節不能取信於人，必須以犯罪嫌疑人
      身分對其進行調查而已，顯不該當刑事訴訟法所稱強暴、
      脅迫或其他不正方法，不致影響乙○○嗣後供述之任意性
      ；而於檢察官訊問時，乙○○並未受到任何不當之對待，
      對檢察官之問題均能流暢、清楚回答，內容合乎邏輯且有
      條理，甚至於檢察官再次確認「你有無說謊？」時，答稱
      「沒有」，檢察官告知「如果說不實在的話會受偽證罪，
      判7 年喔？」時，答稱「我知道」，隨後又2 度向檢察官
      表示其所述均實在，此觀97年8 月8 日訊問筆錄即明（38
      03偵查卷第15至17頁），自難認其於偵查中證述時，存有
      任何遭受驚嚇、恐懼或意識不清之情狀；又依一般經驗法
      則判斷，證人於接近案發時之供述，往往較少權衡利害得
      失或受他人干預，比之事後翻異之詞為可信，以本案而言
      ，乙○○於97年8 月8 日為警查獲後，便與被告隔離（38
      03偵查卷第16頁），未再與被告接觸、互動，隨即於當日
      下午接受檢察官訊問，為前揭不利於被告之證述，足認是
      在未及考慮後果又未受被告影響之情況下，自然、誠實供
      述，相較之下，98年7 月21日本院傳喚乙○○到庭時，距
      離案發時間已將近1 年，且被告同時經傳喚到庭，以乙○○過去與被告之情誼，其抱持不願被告擔負刑責、致影響
      2 人關係之心態，實不難想見，再由其翻供後證述情節，
      竟與被告於本院所辯情節如出一轍之情形以觀，更可以合
      理推論乙○○於到庭前曾與被告討論案情，再刻意附和被
      告之說法。綜核上情，就乙○○於偵查、審判中所為迥異
      之證述內容，應認其於偵查中所言確係據實陳述，可以採
      憑；於審判中所言則與事實不符，意在迴護被告，不值採
      信。另乙○○與被告既有一定交情與信賴基礎，如乙○○
      急欲施用愷他命，但不及準備足額現金，被告先交付愷他
      命予乙○○應急，同意其賒欠，日後再次交易或有資金往
      來時一併清償，尚不違情理，故辯護人主張乙○○身上僅
      有100 元，被告會給其愷他命，顯係轉讓乙節，亦不足據
      為對被告有利之認定。綜上說明，被告販賣愷他命予乙○○之事實，亦堪認定。
    4.此外，警方於97年8 月8 日在被告租屋處扣得之愷他命7
      包（驗前淨重合計4.4395公克，驗餘淨重合計4.4228公克
      ），經行政院衛生署草屯療養院以化學呈色法、氣相層析
      質譜法鑑定結果，均檢出愷他命成分；被告於同日為警採
      集之尿液（檢體編號F-063） ，經台灣尖端先進生技醫藥
      股份有限公司以酵素免疫分析法、氣相層析質譜儀檢驗結
      果，呈Ketamine、NorKetamine 陽性反應，分別有上開鑑
      定機構出具之鑑定書、濫用藥物檢驗報告可稽（5695偵查
      卷第36至39頁），參以被告於偵查中自承有施用愷他命，
      扣案愷他命是向他人購得等情（3803偵查卷第20至21頁）
      ，足認被告確有施用愷他命之習慣，平日亦持有愷他命，
      且有取得愷他命之管道，可以佐證前揭證人丙○○、甲○○、戊○○、乙○○所證述自被告處購得愷他命之事實。
      又衡諸愷他命之價格昂貴，販賣第三級毒品罪法定本刑為
      5 年以上有期徒刑，復為當前檢警機關大力查緝之犯罪，
      如非有利可圖，一般有施用毒品需求之人，不至於甘冒此
      等風險，輕易將所持有、可供己施用之毒品轉讓他人，或
      耗費時間心力單純代為購買他人所需之毒品，故依被告主
      觀認知，應可由販賣愷他命之行為中獲利，其各次販賣愷
      他命之行為均有營利意圖乙節，同堪認定。
    5.綜上各節所述，本案事證已臻明確，被告否認犯罪所持辯
      解均為卸責之詞，辯護人為被告辯護之陳述亦不足取，被
      告先後5 次販賣愷他命予丙○○、甲○○及乙○○之犯行
      ，洵堪認定，均應依法論科。
  (二)論罪科刑之理由：
    1.按愷他命屬毒品危害防制條例第2 條第2 項第3 款所定之
      第三級毒品，故被告所為，均係犯毒品危害防制條例第4
      條第3 項之販賣第三級毒品罪（各次販賣前持有毒品之低
      度行為，皆為其後販賣之高度行為所吸收，不另論罪）。
    2.被告與受其指示出面交易之不詳姓名年籍男子間，就犯罪
      事實欄一、(二)所示犯行，有犯意聯絡及行為分擔，為共同
      正犯。
    3.被告先後5 次販賣第三級毒品犯行，犯意有別，行為互殊
      ，應予分論併罰。
    4.審酌被告無刑事前科（審理卷第5 頁臺灣高等法院被告前
      案紀錄表參照），除自身沾染施用愷他命之惡習外，又利
      用就讀仁德醫專期間，租住在該校附近出租公寓之機會，
      意圖營利，先後5 次販賣愷他命予同校同學或友人，雖所
      得有限，其行為已經嚴重戕害他人身心健康、影響社會秩
      序，犯後無視證據確鑿，仍心存僥倖，自警詢、偵查以至
      本院審理，一再矢口否認犯行，使檢警機關及法院均須多
      方調查證據以釐清案情，耗費司法資源甚鉅，態度不佳，
      足認毫無悔意，再參酌被告專科肄業學歷之智識程度，無
      固定職業、未婚之生活狀況等一切情狀，分別量處如主文
      所示之刑，並定其應執行之刑。
    5.依毒品危害防制條例第18條第1 項前段之規定，應予沒收
      銷燬之毒品，以經查獲之第一、二級毒品為限。又毒品依
      其成癮性、濫用性及對社會危害性，共分為四級，上開條
      例並就製造、運輸、販賣、意圖販賣而持有、以非法方法
      使人施用、引誘他人施用及轉讓不同等級之毒品等行為，
      分別定其處罰。至施用或持有第三、四級毒品，因其可罰
      性較低，故未設處罰之規定，僅就施用及持有第一、二級
      毒品科以刑罰。然鑑於第三、四級毒品均係管制藥品，特
      於同條例第11條之1 明定無正當理由，不得擅自持有；第
      18條第1 項後段復規定查獲之第三、四級毒品，無正當理
      由而擅自持有者，沒入銷燬之。從而，依同條例第18條第
      1 項後段應沒入銷燬之毒品，專指查獲施用或持有之第三
      、四級毒品而言；倘係查獲製造、運輸、販賣、意圖販賣
      而持有、以非法方法使人施用、引誘他人施用或轉讓第三
      、四級毒品，既屬同條例相關法條明文規定處罰之犯罪行
      為，即非該條項應依行政程序沒入銷燬之範圍。又同條例
      第19條第1 項所定「供犯罪所用或因犯罪所得之物」，係
      指犯第4 條至第9 條、第12條、第13條或第14條第1 項、
      第2 項之罪所用或所得之物，不包括毒品本身在內，是尚
      不得援用此項規定為第三、四級毒品之沒收依據。再同條
      例對於查獲之製造、運輸、販賣、意圖販賣而持有、以非
      法方法使人施用、引誘他人施用及轉讓第三、四級毒品之
      沒收，並無特別規定，如其行為已構成犯罪，則該毒品即
      屬不受法律保護之違禁物，應回歸刑法之適用，依刑法第
      38條第1 項第1 款之規定沒收之，始為適法（最高法院98
      年度台上字第2889號判決意旨參照）。本案扣案之愷他命
      8 包（驗餘淨重合計5.2641公克），乃被告供販賣或已經
      販賣之第三級毒品，均屬違禁物，揆諸前揭說明，應依刑
      法第38條第1 項第1 款宣告沒收；其包裝袋8 個均殘留有
      毒品成分、無法析離，應併予沒收。
    6.被告與甲○○聯繫交易愷他命事宜時持用之門號00000000
      00號行動電話1 支（含SIM 卡1 枚），應屬被告所有，且
      顯係供其販賣第三級毒品所用之物，固未據扣案，尚無證
      據證明已滅失，應依毒品危害防制條例第19條第1 項沒收
      之，如全部或一部不能沒收時，追徵其價額或以其財產抵
      償之。被告各次販賣第三級毒品所得之財物（共計8,000
      元，販賣予乙○○部分尚未取得代價，故無所得），雖未
      扣案，亦應分別依毒品危害防制條例第19條第1 項沒收，
      如全部或一部不能沒收時，以其財產抵償之。
    7.扣案之現金96,200元，被告否認與犯罪有關，供稱是打小
      鋼珠所得、暑修費、註冊費及房租（3803偵查卷第21頁）
      ，參酌查獲當日乙○○尚未給付任何購毒代價予被告，此
      等現金尚難遽認為被告販賣毒品所得，爰不予宣告沒收，
      附此指明。
三、無罪部分：
  (一)公訴意旨略以：被告於97年6 月8 日21時許，在上址租屋處
    ，以500 元或650 元之代價，販賣愷他命1 包（毛重約0.5
    公克）予甲○○，因認被告另涉犯毒品危害防制條例第4 條
    第3 項之販賣第三級毒品罪嫌。
  (二)按犯罪事實應依證據認定之，無證據不得認定犯罪事實，刑
    事訴訟法第154 條第2 項定有明文。又積極證據不足為不利
    於被告事實之認定時，即應為有利於被告之認定，更不必有
    何有利之證據（最高法院30年上字第816 號判例意旨）。
  (三)經查：公訴意旨認被告於上開時、地販賣愷他命予甲○○，
    無非以證人甲○○於偵查中所為證述（3803偵查卷第31頁）
    為其論據。惟該次檢察官訊問甲○○時，實係誤引與本案無
    關之97年6 月8 日甲○○與洪志彬行動電話通訊監察譯文，
    為其訊問基礎，此觀檢察官之問題所指時間為「97年6 月8
    日20時14分」，與前揭通訊監察譯文所載通話時間完全相同
    ，且甲○○在通話中提及販賣毒品者所持用行動電話號碼為
    0000000000，顯與被告不同等情，即可明瞭（3803偵查卷第
    31頁；5695偵查卷第42頁），是其當時之證詞本已與其他客
    觀證據欠缺合理關連性；再者，甲○○於本院審理時，已到
    庭明確結稱：記得只向被告購買過1 次愷他命，即97年6 月
    24日該次，97年6 月8 日有無購買忘記了等情（審理卷第73
    至75、79頁），更不足以佐證其前揭偵查中證述無誤，從而
    ，甲○○於偵查中證述97年6 月8 日向被告購買愷他命乙節
    ，即有可能係在受到檢察官不當誘導之情況下，而誤為該部
    分指證，尚難據為對被告不利事實之認定。此外，復查無其
    他積極、確切證據，足以認定被告於97年6 月8 日販賣愷他
    命予甲○○之行為，公訴意旨所指被告此部分犯行，自屬不
    能證明，應諭知無罪之判決。
四、適用之法律：
  (一)刑事訴訟法第299 條第1 項前段、第301 條第1 項。
  (二)毒品危害防制條例第4 條第3 項、第19條第1 項。
  (三)刑法第11條、第28條、第38條第1 項第1 款、第51條第5 款
    。
本案經檢察官黃智炫到庭執行職務。
中    華    民    國    98    年    8     月    18    日
                  刑事第一庭    審判長法  官  劉興浪
                                      法  官  黃佩韻
                                      法  官  羅貞元
以上正本證明與原本無異。
如不服本判決應於收受判決後10日內向本院提出上訴書狀，並應
應敘述具體理由。其未敘述上訴理由者，應於上訴期間屆滿後20
日內向本院補提理由書 (均須按他造當事人之人數附繕本)「 切
勿逕送上級法院」。
                                      書記官  王月香
中    華    民    國    98    年    8     月    18    日
附錄論罪科刑法條：
毒品危害防制條例第4條
製造、運輸、販賣第一級毒品者，處死刑或無期徒刑；處無期徒
刑者，得併科新臺幣 2 千萬元以下罰金。
製造、運輸、販賣第二級毒品者，處無期徒刑或7 年以上有期徒
刑，得併科新臺幣1 千萬元以下罰金。
製造、運輸、販賣第三級毒品者，處5 年以上有期徒刑，得併科
新臺幣7 百萬元以下罰金。
製造、運輸、販賣第四級毒品者，處3 年以上10年以下有期徒刑
，得併科新臺幣3 百萬元以下罰金。
製造、運輸、販賣專供製造或施用毒品之器具者，處1 年以上7
年以下有期徒刑，得併科新臺幣1 百萬元以下罰金。
前五項之未遂犯罰之。


司法院資訊處製作；財團法人民間司法改革基金會備份。
